【裁判字號】    89,訴,860
【裁判日期】    900112
【裁判案由】    清償債務
【裁判全文】
臺灣臺北地方法院民事判決  八十九年度訴字第八六○號
    原      告  大華證券股份有限公司
    法定代理人  乙○○
    訴訟代理人  丁○○
                戊○○
                甲○○
                林元祥律師
    被      告  光群投資股份有限公司
                          設台北縣汐止市○○路○段六六之一號地下一層之十七
    法定代理人  丙○○    住台北縣板橋市○○路二五巷一之一號二一樓之二
    訴訟代理人  謝穎青律師
                魏家弘律師
                許佳雯律師
右當事人間清償債務事件，本院判決如左：
    主    文
被告應給付原告新台幣肆佰伍拾玖萬柒仟零伍拾伍元及自民國八十八年十月三十日起
至清償日止，按週年利率百分之五計算之利息。
訴訟費用由被告負擔。
本判決於原告以新台幣壹佰伍拾萬元為被告供擔保後，得假執行，但被告如於假執
行程序實施前，以新台幣肆佰伍拾玖萬柒仟零伍拾伍元為原告預供擔保，得免為假執
行。
    事    實
甲、原告方面：
  壹、聲明：除假執行擔保金額及免為假執行部分外，如主文第一項所示。
  貳、陳述：
    一、被告於民國八十七年九月二日至原告處申請開立信用帳戶，帳號為000－
        0000號，並委任訴外人潘于台處理委託原告代為買賣上市證券、辦理交
        割及其他相關行為，受任人同時承諾處理上開委任事務，願負連帶保證之責
        。嗣被告於八十七年九月四日以融資方式買進聚亨股份有限公司股票一百八
        十六張，共向原告融資新台幣（下同）七百四十二萬一千元，惟因股市不佳
        ，其融資買進之股票大幅下跌，致被告融資整戶維持率不足法定標準，經原
        告通知被告限期補足差額，竟置之不理，原告即依規定處分擔保品，經扣除
        手續費、利息及交易稅後，仍不足四百五十九萬七千零五十七元，爰依兩造
        契約關係請求被告清償上開款項及其遲延利息。
    二、對被告抗辯所為陳述：
      (一)被告為於證券市場進行股票之買賣操作，於八十七年三月九日即至原告開立
        普通買賣之帳戶（受託買賣帳戶），並至中國農民銀行儲蓄部出具委託書，
        委託該行就其應付原告之買賣證券款項金額，直接自其於該行開立之000
        00000000帳號內支付之；及於同年月十日書立「委託人交割款券轉
        撥同意書」，同意買賣有價證券之交割款券，直接由上開中國農民銀行儲蓄
        部（下稱農民銀行）之交割款項收付指定帳戶轉撥收付證券買賣款項；嗣於
        達到法令規定要件後，則更於八十七年九月三日在原告處申請開立系爭信用
        交易帳戶。是依「台灣證券交易所股份有限公司營業細則」第七十五條第二
        項規定，被告於原告開立普通買賣帳戶時，早已出具「委託人交割款券轉撥
        同意書」，同意買賣有價證券之交割款券，直接由上開農民銀行之交割款項
        收付指定帳戶轉撥收付，是關於系爭下單買進聚亨公司一八六張股票之交割
        單據，即委託書、交割憑單、買賣報告書等文件，並無庸再經被告公司簽章
        ，此與證人鄭碧琴所證本件被告公司係屬免簽章客戶相符。從而，被告稱原
        告違反「台灣證券交易所股份有限公司營業細則」第七十五條第一項第四款
        規定，未於電話下單後，令下單人補簽章、違反「台灣證券交易所股份有限
        公司證券商辦理有價證券買賣融資融券業務操作辦法」第十七條規定，未將
        買賣報告書交予下單人簽章云云，實非可採。
      (二)再被告係屬「新巨群集團」之一員，由訴外人吳祚欽為首，先取得亞瑟科技
        股份有限公司之經營權後，為炒作股票及護盤之目的，陸續動用亞瑟公司資
        金先後成立亞群、怡群、德群及被告等投資公司，由新巨群集團之核心人物
        劉水金、丙○○、潘于台等人為公司負責人或連帶保證人，先後至原告開立
        普通買賣帳戶，俟達到法定條件後，更開立信用交易帳戶，然後統一操盤運
        作，於八十七年九月四日，以上開四家投資公司名義及融資方式，每股六十
        六點五元之價格，指示委託原告民權分公司前業務員鄭碧琴各買進聚亨公司
        股票一八六張，並支付自備款完畢，完成交割手續。其後因股市行情低迷，
        該四家投資公司以融資方式買進之股票大幅下跌，導致其融資戶維持率不足
        法定標準，原告乃通知其補足差額，但未獲置理，遂不得不處分其擔保品後
        ，就不足部分提起訴訟，是依上情，被告及另三家投資公司之於原告公司開
        立之帳戶，自始即係提供予新巨群集團炒作股票及護盤之用。
  參、證據：提出開立證券信用交易帳戶申請書、融資融券契約書、委託授權及受任
      承諾書、交割憑單、融資買進報告書、委託書、信用交易差額追繳明細表、交
      寄大宗郵限時掛號函件執據聯、華僑銀行信託部佮併買賣報告書暨交割憑單、
      八十九年三月廿八日自由時報第八版剪報、台灣證券交易所股份有限公司證券
      商辦理有價證券買賣融資融券業務操作辦法、委託買賣證券受託契約書、委託
      書、委託人交割款券轉撥同意書、證券商辦理有價證券買賣融資融券業務信用
      交易帳戶開立條件為證，並聲請訊問證人褚瑩芬、鄭碧琴。
乙、被告方面：
  壹、聲明：
    一、駁回原告之訴及假執行之聲請。
    二、如受不利判決，願供擔保請准免為假執行。
  貳、陳述：
    一、原告就起訴事實應負舉證責任：
      (一)按原告提出之融資契約，實質上係一消費借貸契約，非經被告授權指示原告
        公司融資買入股票，且原告亦依指示墊款為被告買入者，借貨契約仍未生效
        ，被告縱曾向原告申請開立信用帳戶，並簽訂融資融券契約，被告並不當然
        負有任何債務。又台灣證券交易所股份有限公司證券商辦理有價證券買賣融
        資融券業務操作辦法、委託買賣有價證券受託契約及相關之台灣證券交易所
        股份有限公司營業細則，對證券經紀商依據委託人之委託、指示填製委託書
        、買賣報告書及交割憑單等書面單據，及承辦營業員依指示買賣操作股票之
        買進賣出前，須確認下單者之身份，並應使委託人事前或事後於買賣報告書
        及委託書等單據上簽章確認等義務，均有明文規定，前揭規定並因兩造間融
        資融券契約第一條約定，而內化為雙方契約內容之一部，換言之，兩造係約
        定雙方融資法律行為應循一定方式（要式性），則被告有無下單委託買賣及
        借貸融資之行為，應視被告是否有於該委託書內簽章而定，並非以帳戶號碼
        為依據。雖原告公司一再重申因該同意書使其無義務取得被告任何簽章，惟
        該同意書係原告自製之定型化契約，該約定使被告無法確實控制原告公司承
        辦人員依指示辦理股票買進賣出，承擔被冒名下單買賣之風險，原告卻得賺
        取融資買賣之手續費、利息等，顯違反消費者保護法規定，應屬無效；退一
        步言，縱認該同意書有效，亦不足排除原告之舉證責任，則原告公司提出之
        委託書等自製定型化書面資料，並無被告之簽章及確認，益徵原告公司之請
        求理由。
      (二)復查，目前股票交易實務固然允許委託人以電話方式委託原告買進股票，惟
        為避免嗣後產生疑義及預防原告違反規定受理未具委託書之人冒名買賣股票
        ，臺灣證券交易所股份有限公司營業細則就原告有同步錄音、保存及負舉證
        責任等義務，悉有明文規範。原告卻未提出系爭股票下單之錄音紀錄舉證以
        實其說，亦足資證明原告應係明知下單者並非被告。
      (三)第查，證人鄭碧琴證詞模糊不清，其證詞顯不足採：
        1.依前揭契約及相關法令規定，營業員依指示買賣操作股票之買進賣出前，
          須確認下單者之身份，否則營業員依情形將會受警告或是暫停執行業務一
          至六個月。證人鄭碧琴自承：「．．．是憑習慣和默契．．為其下單」。
          惟確認委託人身份，不僅關切伊有無違反職責、涉及前開行政處罰，並攸
          關原告公司得否向委託人主張權利，委託人得否以無權代理買賣造成損害
          為由對伊進行訴追，事關重大，而證人任職承辦人員，就委託人身份確認
          之重要性，理應知之甚詳，焉有捨棄確認步驟而自陷訟爭之可能？如證人
          所言為真，則原告公司疏於管理承辦人員，任由渠等接受第三人之下單行
          為，亦違反善良管理人注意義務。
        2.證人鄭碧琴一再閃爍其詞，主張不知道誰與其接洽，僅憑習慣和默契即為
          其下單買進股票，然查，其於台北市調查處八十七年十一月三日調查筆錄
          中明白證稱：「是唐潤生向我下單買入．．．」「．．．使用光群的帳戶
          ．．．」，與在鈞院之陳述顯有不同，益徵其證詞不足採信。再者，原告
          公司為獲得勝訴判決，必詳細詢問證人有關下單之情形，對系爭股票係唐
          潤生買受，核與被告公司無關乙節，於理應知之甚詳，在在顯示原告公司
          係掩飾未使實際下單行為人簽章確認之內部作業疏失，並將原告公司先前
          為求營業業績額之違法行為所導致之損失，於本事件發生後意圖將損失轉
          嫁被告負擔，此豈符事理之平？
    二、系爭股票實係由新巨群集團所下單買受：
      (一)據悉台灣台北地方法院案號八十九年度訴字第五二一號吳祚欽案違反證券交
        易法刑事案件，係吳祚欽與新巨群集團連續使用他人帳戶買賣上市股票，由
        吳祚欽等冒用他人帳戶時間、犯罪手法及前開台北市調處之監控調查紀錄以
        觀，與被告帳戶遭人冒用之情節相符，顯有合理懷疑應係新巨群集團公司冒
        用被告帳戶買入系爭股票，並涉及被告帳戶金錢之匯入與領取，該案已為鈞
        院刑事庭審理中，被告對其盜用帳戶乙節並不知情，則原告一再以被告帳戶
        於下單後有自備款匯入推論係被告下單買受之主張即不攻自破。
      (二)又原告知悉下單買入系爭股票者並非被告，已如前述，卻仍縱容下單之新巨
        群集團利用被告帳戶下單，從而該筆委託買入及金錢融資借貸法律關係係存
        於新巨群集團及原告之間，此由台灣台北地方法院檢察署檢察官八十八年度
        偵字第七五一號起訴意旨明白指訴「形式上雖由各該融資戶之名義人買入，
        惟各該名義人並無購買股票意思，復未繳納自備款，故該批股票實際仍由新
        巨群集團掌握，並為實際所有人。」洵堪認定，原告認被告應清償債務之主
        張即屬有誤，其主張洵無理由。
      (三)按民法第一百六十七條規定，代理權係以法律行為授與者，其授與應向代理
        人或向代理人對之為代理行為之第三人以意思表示為之。是以，代理權之授
        權雖不以書面為要件，惟本人概須使代理人行為之第三人明瞭本人已對代理
        人授權。查被告及其原負責人潘于台基於公司係所營事業係一般投資業，向
        原告公司申請開戶，惟並無授權唐潤生下單買入系爭股票，系爭股票之買進
        純係吳祚欽、唐潤生等人個人之侵權行為，核與被告無關，而原告亦未提出
        被告公司有授權之客觀證據。且證人鄭碧琴於台北市調查處八十七年十一月
        三日調查時亦陳證當天係由新巨群之唐潤生電話下單，唐於電話中亦無提及
        被告公司授權乙事（參八十九年八月九日準備程序筆錄），則由鄭碧琴完全
        未詢問伊代理權限，即為其下單買進系爭股票乙節可證，鄭碧琴自始主觀上
        即係為新巨群之唐潤生操作，與被告無關。是原告主張被告負授權人責任，
        即不足採。再按民法第一百六十九條所謂知他人表示其為代理人而不為反對
        之表示者，以本人實際知其事實為前提，其主張本人知此事實者，應負舉證
        之責，縱原告代理人為求勝訴而主張民法第一百六十九條之表現代理云云，
        揆諸前開說明須負舉證之責，惟今原告僅有片面之指訴，而證人亦明白證稱
        係為唐潤生下單買進股票，是以，本件實無構成表現代理之餘地。
    三、本件事件實係原告執行業務故意或過失所造成，其損失不應轉嫁由被告負擔
        。委託書為原告俾以確認下單者之身份憑證及作為日後對下單行為人主張權
        利之重要證據，而原告公司承辦營業員卻怠於要求下單之人簽名，縱有辦理
        所謂之「委託人交割款券轉撥同意書」，該承辦營業員亦無要求任何確認，
        以致於實際融資下單買入系爭股票之行為人逍遙法外；復無任何足以證明下
        單行為人之身份之書面資料，顯然原告並未依法、依其內部作業規範流程運
        作，管理有重大疏失，造成第三人有機可乘，則原告金錢受損乙節，其難辭
        其咎；換言之，如原告能遵守相關法規及內部規則流程辦理融資融券契約書
        之審核、受託下單作業程序者，則必不致發生本事件，原告自不得要求無辜
        之被告承擔因原告過失所生之損害。
  、證據：提出證券商負責人與業務人員管理規則、台灣證券交易所股份有限公司
      營業細則、台灣證券交易所股份有限公司證券商辦理有價證券買賣融資融券業
      務操作辦法、台灣證券交易所股份有限公司證券經紀商受託契約準則為證。
丙、本院依原告聲請向中國農民銀行儲蓄部調取光群投資股份有限公司開立第000
    000000000帳號帳戶自八十七年九月三日至八十七年十一月廿三日之往
    來明細帳，並調閱本院八十九年度訴字第五二一號刑事卷宗。
    理    由
甲、程序方面：
    本件原告之法定代理人原為張清德，於八十九年六月十六日本院繫屬中變更為乙
    ○○，此有原告公司第四屆董監事聯席會第三十一次會議紀錄在卷可稽，是原告
    依民事訴訟法第一百七十五條第一項規定聲明承受訴訟，經核尚無不合，合先敘
    明。
乙、得心證之理由：
  一、原告起訴主張：被告於八十七年九月二日至原告處申請開立信用帳戶，帳號為
      000－0000號，並委任潘于台處理委託原告代為買賣上市證券、辦理交
      割及其他相關行為，受任人同時承諾處理上開委任事務，願負連帶保證之責。
      嗣被告於八十七年九月四日以融資方式買進聚亨股份有限公司股票一百八十六
      張，共向原告融資七百四十二萬一千元，惟因股市不佳，其融資買進之股票大
      幅下跌，致被告融資整戶維持率不足法定標準，經原告通知被告限期補足差額
      ，竟置之不理，原告即依規定處分擔保品，經扣除手續費、利息及交易稅後，
      仍不足四百五十九萬七千零五十七元，爰依兩造契約關係請求被告清償上開款
      項及其遲延利息等語。
      被告則以：被告雖曾於原告處開立證券信用交易帳戶，惟並未下單買進系爭股
      票，原告應負舉證之責等語，資為抗辯。
  二、原告主張被告於八十七年九月二日至原告處申請開立信用帳戶，帳號為000
      －0000號，並委任潘于台處理委託原告代為買賣上市證券、辦理交割及其
      他相關行為，受任人同時承諾處理上開委任事務，願負連帶保證之責等情，業
      據提出開立證券信用交易帳戶申請書、融資融券契約書、委託授權及受任承諾
      書為證，被告雖不否認上情，惟辯稱並未下單買進系爭股票，是本件之爭點在
      於被告有無下單融資買進系爭股票，茲就其抗辯審酌如后：
    (一)按一般證券交易市場之習慣，成交後投資人須將款項撥入其於證券商往來交割
      銀行所開立之交割專戶，若該帳戶已存入自備款，證券商當然依程序替被告完
      成交割，蓋該買賣價金及股票皆置於被告信用帳戶內，亦即置於被告得任意使
      用之狀態，倘非被告自己使用該戶頭買進，則必為被告與第三人有允許其使用
      戶頭之真意，因第三人不可能願甘冒風險而平白將資金或股票任意置於被告得
      隨時支配使用之狀態。經查，原告主張被告於八十六年十二月十九日至原告處
      開立證券受託買賣帳戶，並出具委託書予農民銀行，委託該行就其應付原告之
      買賣證券款項金額，直接自其於該行開立之第00000000000號帳戶
      （下稱交割帳戶）內支付，嗣達法令規定要件後，則申請開立系爭信用交易帳
      戶乙節，已據提出委託買賣證券受託契約書、委託書為證，而上開交割帳戶於
      八十七年九月七日存入四百九十六萬五千三百八十八元，並於同日全數轉撥支
      出，有農民銀行以八十九年八月十四日農儲字第二０四一號函檢送上開交割
      帳戶自八十七年九月三日至八十七年十一月二十三日之存提明細附卷可稽，徵
      諸上開存款日期與系爭股票之交割日期、存款金額與融資買進系爭股票之自備
      款相同等情，堪信上開款項之存入係為支付融資買入系爭股票之自備款無訛。
      被告如未下單買進系爭股票，何以於股票成交後隨即於其交割帳戶即有足額之
      自備款辦理交割？再依台灣證券交易所股份有限公司營業細則規定，證券商皆
      會將對帳單寄予投資人，據委託授權及受任契約書所載受任人潘于台之地址為
      台北縣汐止鎮○○○路○段七五號十四樓，與致農民銀行委託書及委託人交割
      款券同意書轉撥同意書上之潘于台聯絡地址相同，而被告收受對帳單既未表示
      異議，則縱如被告所稱，其未以融資融券方式買賣股票之行為，惟依常理，被
      告必知有股票、價金於其帳戶進出之事實，倘被告未將系爭帳戶存摺及印章交
      由第三人使用，第三人如何知悉被告所開立之系爭帳戶帳號，並持以進行有價
      證券之買賣及辦理交割？被告辯稱就系爭股票之交易並不知情，顯與事理有違
      。被告復未能就其所有上開帳戶之帳目進出係未經其授權而遭他人冒用之變態
      事實舉證以實其說，是系爭股票之買賣縱非被告親自下單，亦是有權代理被告
      者所為，法律效果仍歸屬於原告，被告自應負授權人責任，被告不得以非其親
      自下單，而主張免責。
    (二)次依公司法第二百零八條第三項、第六項準用同法第五十八條規定，董事長對
      內為股東會、董事會及常務董事會主席，對外代表公司；公司對於股東代表權
      所加之限制，不得對抗善意第三人。查潘于台於八十七年九月二日系爭融資融
      券契約書簽訂日時，既為被告之董事長，依上開規定，潘于台對外自有代表被
      告之權，則潘于台以被告名義開立系爭帳戶及簽訂系爭融資融券契約書，其效
      力自應歸於於被告。被告之前董事長潘于台既以被告名義至原告處開立系爭信
      用帳戶供第三人使用，足見被告對系爭融資融券戶之使用有概括之授權行為，
      從而，依民法第一百零三條第一項之規定，對被告當然發生效力，縱被告事後
      法定代理人已變更為丙○○，亦無得否認潘于台代表被告所為上述行為及授權
      第三人使用系爭帳戶行為所發生之效力。
    (三)再查，依卷內資料所示，被告就系爭股票交易，至原告發支付命令時始為異議
      ，是若被告證券信用交易帳戶及交割帳戶均遭他人未經同意冒用，依常理應會
      即向原告異議。被告雖稱之前不知帳戶遭人冒用云云，然自八十七年九月七日
      被告所有上開交割專戶匯入四百九十六萬五千三百八十八元起，至八十八年十
      月二十九日被告收受本件支付命令時止，歷時長達一年有餘，其間交割帳戶有
      多筆帳目進出，若帳戶果遭他人未經同意冒用，豈有長達一年多之期間均毫無
      查覺之理？是被告上開抗辯，顯與常理及實情不符，亦難遽信。
    (四)被告另辯稱原告提出之委託書、買進報告書、交割憑單均未依台灣證券交易所
      股份有限公司營業細則第七十五條第四款、台灣證券交易所股份有限公司證券
      商辦理有價證券買賣融資融券業務操作辦法第十七條等規定，由委託人於其上
      簽章，亦未提出電話錄音，無從證明係被告下單等語。惟查，被告有無下單買
      進系爭股票，為事實問題，且非必以被告於上開單據之簽章確認為唯一證據方
      法。而台灣證券交易所股份有限公司營業細則第七十五條第二項規定「證券經
      紀商對委託人款券均採帳簿劃撥交割，並簽具同意書，得免辦理交割單據之簽
      章，惟於交割前，應將受託買賣相關資料通知委託人，並留存確認紀錄」，本
      件兩造既係以帳簿劃撥方式進行款券交割，已如前述，自得免辦交割單據之簽
      章，此亦經證人即辦理系爭股票買賣之營業員鄭碧琴到庭結證屬實。況且，上
      開規定核屬對於證券商或其負責人、業務人員執行業務時應注意之規定，尚非
      謂該等行為所應行之方式，縱原告未請被告辦理交割單據之簽章，有違反上開
      被告所指之規定或兩造約定，亦僅為原告有無行政管理疏失或債務不履行責任
      之問題，與實際上被告有無下單，尚屬無涉，對兩造間依融資融券契約為所之
      行為之效力，不生影響。至被告雖辯以原告執委託人交割款券轉撥同意書認其
      無義務取得被告任何簽章，惟該同意書係原告自製之定型化契約，使被告承擔
      被冒名下單買賣之風險，顯違反消費者保護法規定，應屬無效云云。然查，依
      前所述，證券經紀商對委託人款券均採帳簿劃撥交割，並簽具同意書，得免辦
      理交割單據之簽章，為台灣證券交易所股份有限公司營業細則第七十五條第二
      項所明定，而該等法令或辦法無非為維持交易秩序及保障投資大眾而設，應無
      顯失公平情形，原告依該規定使被告簽訂同意書，難謂該同意書為定型化契約
      即為無效，被告此部分所辯要非可採。
    (五)第查，在現代市場經濟體制下，個人自主及自由競爭成為規律經濟活動之高度
      有效手段，而被告之負責人潘于台對外係代表公司，對於系爭融資融券之股票
      買賣及相關之規定等事務，應具有正常判斷及處理能力，能預見其行為可能發
      生之效果，應對其行為負責。又自風險管理之角度言，被告既已授權第三人從
      事融資融券之買賣，被告自可限制或撤回所授予之代理權以控制風險，被告代
      理人潘于台親自或授權第三人以從事股票融資融券所生不利益之風險，實乃被
      告所肇致，該項風險所導致之不利益乃被告所能掌握，故由被告負擔該項風險
      ，亦屬衡平。倘不若如此，則將使股票交易陷於停滯，實不符合經濟效益，亦
      無法於現實交易上實施。是本件縱如被告所稱伊對實際操作情形並不知情乙節
      為真，然被告授權第三人融資融券買賣股票所產生之風險，應由被告承擔之。
      復查，吳祚欽為新巨群集團之負責人，唐潤生係新巨群集團之核心份子，吳祚
      欽為擴大集團規模，迅速取得資金，遂思以借殼上市方式入主其他公司，藉以
      取得股票上市公司之經營權，於八十六年二月上旬順利取得亞瑟科技股份有限
      公司（下稱亞瑟公司）之經營權，並擔任該公司之董事長，為炒作股票及達成
      護盤目的，遂陸續動用亞瑟公司資金，成立被告等投資公司，供炒作股票之用
      ，為台灣台北地方法院檢察署檢察官八十八年度偵字第七五一號起訴書所認定
      ，則被告就其帳戶交由第三人買賣股票使用顯屬明知，難謂係無辜而遭利用，
      原告請求其清償本件融資借款，要與事理無違，亦符合前述經濟利益及風險分
      擔之原則。又被告須負擔系爭借款債務，實係因其將其帳戶授權予他人使用之
      結果，其主張本件損害之發生及擴大係因原告故意或過失行為所致，亦無可取
      。
  三、綜上所述，被告先於系爭股票成交後，自其交割帳戶扣繳融資自備款，繼於收
      受原告寄發之買賣確認函後，未對原告有所異議，復無從舉證證明其所有帳戶
      確遭他人未經同意冒用之變態事實，依民法第二百七十七條前段規定，原告主
      張被告確有下單融資買進系爭股票乙節，堪信為真實。末按借用人應於約定期
      限內，返還與所借用物種類、品質、數量相同之物，民法第四百七十八條定有
      明文。而兩造融資融券契約第六、七、九條規定：「乙方（即原告）逐日計算
      甲方（即被告）信用帳戶內之擔保品價值與其融資融券債務之比率，其低於規
      定比率時，甲方應即依乙方之通知於限期內補繳差額。前項比率及補繳期限，
      依操作辦法第二十三條定之。」、「甲方未依前條第一項規定補繳差額時，乙
      方即得依操作辦法第二十四條規定處分其擔保品。」、「乙方依前二條規定處
      分擔保品之時間及其處分價格，甲方絕無異議；處分費用並由甲方負擔之。前
      項處分所得，抵充甲方所負融資融券債務有剩餘者，應返還委託人，如不足抵
      充，甲方應立即清償，否乙方依法追償。乙方如因特殊事故未能處分擔保品取
      償時，甲方不得因此拒絕清償債務。」本件被告於八十七年九月二以融資方式
      買進聚亨公司股票計一十八萬六千股，而向原告融資七百四十二萬一千元，嗣
      因股價連續下跌，致擔保維持率不足，被告未依限補足差額，原告乃依兩造融
      資融券契約書之約定處分擔保品，所得價款二百九十九萬四千六百元，除抵充
      手續費四千二百六十六元、交易稅八千九百八十三元、利息一十五萬七千四百
      零六元及部分借款後，尚欠四百五十九萬七千零五十五元，有承諾書、交割憑
      單、融資買進報告書、委託書、信用交易差額追繳明細表、華僑銀行信託部佮
      併買賣報告書暨交割憑單在卷足憑，則原告請求被告清償所欠融資借款，自屬
      有據。
  四、從而，原告本於消費借貸之法律關係請求被告給付四百五十九萬七千零五十五
      元及自支付命令送達被告翌日即八十八年十月三十日起至清償日止按週年利率
      百分之五計算之利息，即無不合，應予准許。
  五、兩造其餘攻擊防禦方法及舉證，核與判決結論無影響，爰不一一論列，併此敘
      明。
丙、假執行之宣告：
    兩造均陳明願供擔保，聲請宣告假執行或免為假執行，經核均無不合，爰分別酌
    定相當擔保金額，併予准許。
據上論結，原告之訴為有理由，依民事訴訟法第七十八條、第三百九十條第二項、第
三百九十二條，判決如主文。
中      華      民      國    九十      年      一      月    十二      日
                              民事第四庭法      官  劉又菁
右為正本係照原本作成
如對本判決上訴，須於判決送達後廿日內向本院提出上訴狀
中      華      民      國    九十      年      一      月      十二    日
                                        法院書記官  黃瓊滿


司法院資訊處製作；財團法人民間司法改革基金會備份。
